臺灣臺南地方法院刑事判決　　　　　　　　　　　　　九十年度訴字第一四七號
　　公　訴　人　臺灣台南地方法院檢察署檢察官
　　被　　　告　乙○○
　　選任辯護人　翁秋銘
右列被告因重傷害案件，經檢察官提起公訴 (九十年度偵字第一一九六九號），及併
案審理（九十年度偵字第一三五○四號）本院判決如左：
    主  文
乙○○傷害人之身體，處有期徒刑拾月。
    事  實
一、乙○○係台南市立圖書館停車場之收費員，於民國九十年五月十九日上午十時二
    十分許，在其任職之前開停車場內，因見翁章佑駕車進入停車場內，卻仍於停車
    場繞行，遲遲未停車，乙○○因感不耐，即上前質問翁章佑，二人遂生口角，乙
    ○○憤而基於傷害之故意，徒手揮拳毆打翁章佑臉部，致翁章佑臉上所戴眼鏡鏡
    片破裂（毀損部分未據告訴），並刺入翁章佑之右眼，致翁章佑受有右眼外傷性
    角膜內皮裂開合併間質內異物等傷害。
二、案經翁章佑訴由台灣台南地方法院檢察署檢察官偵查起訴。
    理  由
一、訊據被告乙○○於偵審中均坦承於前揭時地與告訴人翁章佑發生衝突，且其手撞
    及告訴人眼鏡，致其鏡片破裂刺傷眼睛等情，惟矢口否認涉有傷害犯行，辯稱：
    係告訴人先行動手欲行毆打，伊於抵抗之際，不慎揮擊至告訴人眼鏡，並非有意
    傷害云云，辯護意旨則以：證人甲○○於本院審理時，證稱係告訴人先行動手欲
    毆打被告，被告始行反擊，足見被告係正當防衛，並無傷害之意云云。經查：
（一）被告與告訴人於前揭時地發生衝突，且其手撞及告訴人眼鏡，致告訴人眼鏡鏡
      片破裂，傷及告訴人右眼，致受有右眼外傷性角膜內皮裂開合併間質內異物等
      傷害等情，業據被告自承不諱，核與告訴人於偵審中指訴相符，並有財團法人
      奇美醫院病歷摘要一份在卷可稽，被告此部分自白與事實相符，應堪採信。
（二）訊據證人甲○○於本院審理時，雖結證證稱當日曾看到告訴人與被告發生衝突
      ，且係告訴人先行動手欲攻擊被告，而被告以手抵擋云云，惟證人甲○○於偵
      查中，業已結證證稱：當日僅看到被告與告訴人吵架，至於告訴人如何受傷，
      並不知情；並未看到被告毆打告訴人等語（參見偵卷第十八頁背面），證人甲
      ○○就其自己是否看到被告與告訴人發生肢體衝突一節，前後證述不一，其證
      詞是否與事實相符，已非無疑，況證人甲○○於本院審理時，另證稱告訴人當
      日雙手空空，係徒手欲毆打告訴人云云，惟被告於本院調查及審理中，均陳稱
      告訴人當日一手持雨傘，另一手係空手等語，告訴人則稱其係一手持雨傘，另
      一手抱書等語，是證人甲○○就告訴人與被告發生衝突時，雙方接觸點，應為
      旁人目光專注處之手部狀況，所為之證述，與被告與告訴人均有所不同，足見
      其證詞確有保留不實之處，依此，自難引為對被告有利之認定。辯護意旨雖認
      證人甲○○於偵查中之陳述係意見陳述，於本院審理時之證述係體驗陳述，應
      以本院審理時之證述為可採云云，惟證人甲○○於偵查及本院審理應訊時，檢
      察官與本院均係以是否有目睹當日發生衝突之狀況等語相詢，此有偵查中之前
      開訊問筆錄及本院審判筆錄各一份在卷可稽，是證人甲○○於偵審中之證述性
      質均屬其親身體驗之陳述，並非證人個人意見之詞，辯護意旨執此認證人甲○
      ○於本院審理時之證述為可採云云，尚有未洽。
（三）又被告辯稱告訴人先行出手欲行毆打，伊始出手抵擋，不慎撞及告訴人眼鏡云
      云，惟告訴人於偵審中，迭次指稱當日並未揮手欲毆打被告等語，告訴人當日
      是否確有先行攻擊被告之舉，已非無疑，況被告於偵查及本院調查時亦自承，
      當日告訴人舉手欲攻擊時，並未打到，當日並未受傷等語，是依被告所供，被
      告既已閃過告訴人之攻擊，而未受傷，被告自無需再行出手防衛之必要，是被
      告出手傷及告訴人之舉，自非屬本於防衛之意所為之舉動。被告及辯護意旨執
      此主張被告之舉僅係正當防衛云云，顯與事實不符，當無可採。
（四）綜上所述，被告傷害犯行明確，堪以認定，應依法論科。
二、核被告所為係犯刑法第二百七十七條第一項之傷害罪。公訴意旨雖認被告當知以
    拳頭毆打帶有眼鏡之眼睛，將容易造成眼睛為破裂鏡片割傷，甚而導致視能毀敗
    之結果，而認被告所為係本於重傷之故意，然未達毀敗一眼之重傷結果，其所為
    應係犯刑法第二百七十八條第三項、第一項之重傷未遂罪等語。惟按使人受重傷
    未遂與普通傷害之區別，應以加害時有無致人重傷之故意為斷。而行為人所秉持
    之意，係其內心思想，外人無從查知，是行為者之意究係重傷抑或普通傷害之意
    ，仍須觀察行為時之諸多客觀情狀，綜合而為判定，至於被害人受傷之部位、狀
    況，有時雖可藉為認定有無重傷故意之心證，究不能據為絕對之標準。查本件被
    告與告訴人於偵審中均稱其等本不相識，並無恩怨情仇，僅係當日因前述停車糾
    紛發生衝突，始行出手攻擊告訴人，是其出手毆打告訴人之舉，雖有傷害之意，
    惟其出手之際，是否業已存欲使告訴人一目失明之意，或任令告訴人失明亦在所
    不顧之意，尚非無疑。復考量被告並非專業格鬥家，其徒手揮擊告訴人面部，其
    本意亦應僅係傷害告訴人之面部，而非執意攻擊告訴人之雙眼，欲使之失明，是
    依本院調查結果，尚難認被告徒手揮擊告訴人之際，確係本於重傷之故意。公訴
    意旨認被告等人所為係犯刑法第二百七十八條第三項、第一項之重傷未遂罪等語
    ，尚有未洽，惟其基本事實同一，本院仍得審酌，並應變更起訴法條。爰審酌被
    告前無犯罪紀錄、素行良好、僅因細故即行出手傷人、傷害之手段、告訴人所受
    傷勢，經醫療後，最佳視力為零點六，無法再進步（參見前開病歷摘要）、告訴
    人本係駕駛教練，因本次傷害，工作所受影響、被告犯罪後否認部分犯行之態度
    、迄今尚未與告訴人達成和解，取得告訴人之原諒等一切情狀，量處如主文所示
    之刑，以資懲戒。
據上論斷，應依刑事訴訟法第二百九十九條第一項前段、第三百條，刑法第二百七十
七條第一項，罰金罰鍰提高標準條例第一條前段，判決如主文。
本案經檢察官劉聰熙到庭執行職務
中      華      民      國    九十一    年      六      月      四      日
                                  臺灣臺南地方法院刑事第四庭
                                          法  官    卓  穎  毓
右正本證明與原本無異。
如不服本判決，應於判決送達後十日內，向本院提出上訴狀。
                                          書記官    黃  子  起
中      華      民      國    九十一    年      六      月      五      日
附錄法條：
中華民國刑法第二百七十七條：
傷害人之身體或健康者，處三年以下有期徒刑、拘役或一千元以下罰金。
犯前項之罪因而致人於死者，處無期徒刑或七年以上有期徒刑；致重傷者，處三年以
上十年以下有期徒刑。
